臺灣南投地方法院民事裁定
110年度輔宣字第9號
聲  請  人  陳奕鈞  

相  對  人  陳華章  

上列聲請人聲請對於相對人輔助宣告事件，本院裁定如下：
    主  文
一、宣告陳華章（男，民國00年0月00日生，身分證統一編號：Z
    000000000號）為受輔助宣告之人。
二、選定陳奕鈞（男，民國00年0月00日生，身分證統一編號：Z
    000000000號）為受輔助宣告人陳華章之輔助人。
三、程序費用由受輔助宣告人陳華章負擔。
    理  由
一、聲請意旨略以：聲請人陳奕鈞為相對人陳華章之長子，相對
    人因陳舊型中風、交通性水腦症，雖經送醫治療仍不見起色
    ，近日更因精神障礙或其他心智缺陷，致其為意思表示或受
    意思表示，或辨識其意思表示效果之能力，顯有不足，爰依
    法聲請對相對人為輔助宣告，併選定聲請人為相對人之輔助
    人等語。
二、按對於因精神障礙或其他心智缺陷，致其為意思表示或受意
    思表示，或辨識其意思表示效果之能力，顯有不足者，法院
    得因本人、配偶、四親等內之親屬、最近一年有同居事實之
    其他親屬、檢察官、主管機關或社會福利機構之聲請，為輔
    助之宣告。受輔助宣告之人，應置輔助人。法院選定輔助人
    時，應依受輔助宣告之人之最佳利益，優先考量受輔助宣告
    之人之意見，審酌一切情狀，並注意下列事項：受輔助宣
    告之人之身心狀態與生活及財產狀況。受輔助宣告之人與
    其配偶、子女或其他共同生活之人間之情感狀況。輔助人
    之職業、經歷、意見及其與受輔助宣告之人之利害關係。
    法人為輔助人時，其事業之種類與內容，法人及其代表人與
    受輔助宣告之人之利害關係。民法第15條之1第1項、第1113
    條之1、第1111條之1分別定有明文。
三、經查，聲請人主張之事實，業據其提出受宣告人親屬系統表
    、應受監護（輔助）宣告人財產清冊、戶籍謄本、國軍臺中
    總醫院附設民眾診療服務處心理測驗申請及報告單、全國財
    產稅總歸戶財產查詢清單、同意書、臺灣南投地方檢察署併
    案通緝書、本院民事庭通知書、畢業證書、台中學儒補習班
    上課證等件為證。本院為審驗相對人之心神狀況，於鑑定人
    即衛生福利部草屯療養院何儀峰醫師前訊問相對人，相對人
    對於其姓名、身分證統一編號、學經歷、家庭及生活狀況等
    問題，尚能明確回答，另經該院鑑定結果略以：聲請人陳述
    相對人生活與醫療事宜多由聲請人照顧，近2年有感相對人
    之生活功能、記憶力與判斷力逐漸退化。相對人父親於109
    年3月過世後，由聲請人買下三合院之一部分供相對人居住
    ，經常有仲介來訪，相對人繼承之不動產遭詐騙，目前仍訴
    訟追討中，相對人之退休金亦減少3分之1，聲請人恐相對人
    已被有心人盯上，希望取得輔佐人身分，輔助相對人處理資
    產決策，維護相對人權益。綜合相對人之過去生活史、疾病
    史、身體檢查、精神狀態檢查及心理評估結果，相對人之診
    斷為器質性腦徵候群，其目前之精神狀態已達其為意思表示
    或受意思表示，或辨識其意思表示效果之能力，顯有不足之
    程度等語，此有該院110年12月23日草療精字第1100013688
    號函檢送之精神鑑定報告書在卷可稽。綜上訊問及鑑定結果
    ，本院認為相對人之心智狀態，其為意思表示或受意思表示
    ，或辨識其意思表示效果之能力，顯有不足。從而，聲請人
    聲請對相對人為輔助宣告，應屬有據，應予准許。
四、關於選定輔助人部分，查相對人前未訂有意定監護契約，有
    本院職權查詢司法院意定監護契約管理系統查詢結果資料在
    卷可參，聲請人為相對人之長子，與相對人誼屬至親，其有
    意願出任輔助人一職，目前相對人之生活起居、醫療照顧及
    法院訴訟等事宜，亦均由聲請人協助處理，而相對人對由聲
    請人出任其輔助人一職，亦表示沒有意見等語，有訊問筆錄
    在卷可明，且相對人之配偶呂月珠、次子陳奕維等人亦均同
    意由聲請人擔任相對人之輔助人，有其等出具之同意書在卷
    可明，本院審酌上情，堪認由聲請人擔任相對人之輔助人，
    應符合相對人之最佳利益，爰選定聲請人為相對人之輔助人
    。
五、程序費用負擔之依據：家事事件法第177條第2項、第164條
    第2項。
中　　華　　民　　國　　110 　年　　12　　月　　30　　日
                                臺灣南投地方法院家事法庭
                                          法  官  柯伊伶
以上正本係照原本作成。
如對本裁定抗告，須於裁定送達後10日之不變期間內，向本院提
出抗告狀，並繳納抗告費新臺幣1,000元。
中　　華　　民　　國　　110 　年　　12　　月　　30　　日
                                          書記官  白淑幻